【裁判字號】    85,訴,1902
【裁判日期】    900327
【裁判案由】    著作權法
【裁判全文】
臺灣板橋地方法院刑事判決                        八十五年度訴字第一九二號
    公  訴  人  臺灣板橋地方法院檢察署檢察官
    被      告  丁○○
右列被告因違反著作權法案件，經檢察官提起公訴 (八十五年度偵字第二０五七號）
，本院判決如左：
    主  文
丁○○無罪。
    理  由
一、公訴意旨略以：被告丁○○之夫丙○○（由臺灣高等法院另案審理）係台北縣中
    和市○○路五一五巷五十一號大家玩具企業社負責人，以製造各類玩具為業，被
    告與丙○○二人明知俏皮鹿圖及俏比鹿圖(二)(三)係甲○○、亞典玩具股份有限公司
    （下稱亞典公司）分別享有著作權之圖形著作及美術著作，竟未經其等同意及許
    可，自民國八十二年三月間起，在上址大家玩具企業社內，擅自重製上開著作為
    俏皮鹿玩偶，且以每隻玩偶新台幣（下同）三百六十元至四百元不等價格銷售予
    不特定人，並以之為常業，嗣於八十二年十二月十八日上午十一時四十五分許，
    為警在上址查獲，並扣得俏皮鹿玩偶成品五十二隻及半成品六百九十四隻暨布料
    一批，因認被告涉犯著作權法第九十四條之罪嫌。
二、按犯罪事實應依證據認定之，無證據不得推定其犯罪事實；不能證明被告犯罪或
    其行為不罰者，應諭知無罪之判決。刑事訴訟法第一百五十四條、第三百零一條
    第一項定有明文。又認定犯罪事實所憑之證據，無論為直接或間接證據，其訴訟
    上之證明，須於通常一般之人均不致有所懷疑，而得確信其真實之程度者，始得
    據為有罪之認定，倘其證明尚未達到此一程度，而有合理之懷疑存在而無從使事
    實審法院得有罪之確信時，即無從為有罪之判決（最高法院七十六年台上字第四
    九八六號判例可資參照）。
三、訊據被告丁○○堅決否認有違反著作權法之犯行，並辯稱：大家玩具企業社所製
    造之俏比鹿玩偶係參考日本書籍及大自然中動物之型態而製作的，並未參考重製
    告訴人甲○○及亞典公司之上開美術著作及圖形著作，伊未侵害告訴人之著作權
    等語。
四、按認定以「重製」或「改作」之方法侵害他人之著作財產權者，必須證明有抄襲
    之情形，而認定抄襲之要件有二，即接觸與事質相似，而主張他人之著作係抄襲
    其著作者，應證明該他人曾接觸被抄襲之著作，構成二著作之實質相似。查本件
    告訴人即甲○○及亞典公司提出三種美術著作即甲○○之「俏皮鹿圖」及亞典公
    司之「俏皮鹿圖(二)」「俏皮鹿圖(三)」，告訴人告訴稱：被告所製造之悄皮鹿玩偶
    ，係擅自重製其上開具有著作權之俏皮鹿圖、俏皮鹿圖(二)、俏皮鹿圖(三)，被告則
    否認有重製而侵犯告訴人之著作權情事，是本件首應審究者為被告有無接觸告訴
    人之上開著作。經查：告訴人之上開俏皮鹿圖、俏皮鹿圖(二)、俏皮鹿圖(三)之著作
    權，係劉尤娟分別轉讓與甲○○及亞典公司，並分別由甲○○及亞典公司向內政
    部申請為著作權登記，除申請時提出該著作之圖形外，並未在任何報章雜誌或市
    面上刊登上開著作權之圖片，除告訴人外，他人實無由接觸；雖告訴人所舉之八
    十二年二月十八日、八十二年四月三十日聯合報所刊登之道歉啟事，同時刊登有
    俏皮鹿圖，然並無任何積極證據足證被告有接觸該啟事而知悉該俏皮鹿圖。又告
    訴人之代理人乙○○於臺灣高等法院八十八年度重上更(三)字第五一號丙○○違反
    著作權法一案調查中陳稱：被告所製造之長頸鹿玩偶，係「模仿我們的玩偶，我
    們是根據圖造出來的，他們是依我們的玩偶製造的。」（見臺灣高等法院八十八
    年度重上更(三)字第五一號卷附八十九年五月十八日調查筆錄），告訴人並於該案
    中具狀陳稱「由平面圖形轉製成立體玩偶，非經數拾片一塊一塊組合不可」，並
    提出由平面轉製為立體之裁片組合圖以供審酌（見臺灣高等法院八十八年度重上
    更(三)字第五一號卷附八十九年三月十六日、八十九年七月十二日告訴理由狀），
    而告訴人甲○○於八十二年六月四日寄送被告之存證信函，亦指稱被告係「仿製
    銷售之俏皮鹿絨毛玩具」（見本院八十三年度訴字第一０七一號卷第二十五頁、
    第二十六頁），足認被告不可能僅依告訴人之俏皮鹿圖、俏皮鹿圖(二)、俏皮鹿圖
    (三)之圖形著作及美術著作，即可製作完成立體玩偶；換言之，大家玩具企業社所
    製造之立體俏皮鹿玩偶並非係以平面之形式再現告訴人有著作權之俏皮鹿圖、俏
    皮鹿圖(二)、俏皮鹿圖(三)之美術著作及圖形著作內容，應不構成重製行為。又臺灣
    高等法院已於八十九年七月二十六日以八十八年度重上更(三)字第五一號刑事決定
    認定丙○○經營之大家玩具企業社所製造銷售之俏皮鹿玩偶並未重製告訴人之上
    開美術著作及圖形著作，而判決丙○○無罪在案，有該刑事判決影本一份在卷可
    稽，益見被告丁○○並未侵害告訴人之上開著作權。
五、綜上所述，被告辯稱大家玩具企業社所製造之俏比鹿玩偶並未參考重製告訴人甲○○及亞典公司之上開圖形著作及美術著作等語，尚堪採信；無積極證據足資證
    明被告曾接觸告訴人之上開著作，無從認定被告有重製告訴人著作之犯行，依前
    揭說明，本件不能證明被告犯罪，自應諭知被告無罪之判決。
據上論斷，應依刑事訴訟法第第三百零一條第一項判決如主文。
本案經檢察官郭緯中到庭執行職務。
中      華      民      國      九十        年     三     月   二十七   日
          臺灣板橋地方法院刑事第三庭
                                          法  官  樊  季  康
右正本證明與原本無異
如不服本判決應於送達後十日內向本院提出上訴狀
                                          書記官  馬  秀  芳
中      華      民      國      九十        年     四     月     四     日


司法院資訊處製作；財團法人民間司法改革基金會備份。
